【裁判字號】    95,抗,1675
【裁判日期】    951130
【裁判案由】    返還不當得利等
【裁判全文】
臺灣高等法院民事裁定                  95年度抗字第1675號
  抗  告    人  戊○○
  相  對    人  泰安產物保險股份有限公司
  法定代理  人  丙○○
  相  對    人  怡安保險經紀人股份有限公司
  兼法定代理人  甲○○
  相  對    人  怡安班陶氏保險經紀人股份有限公司
  法定代理  人  乙○○
  相  對    人  英商嘉福湯馬遜保險公證人股份有限公司
  法定代理  人  丁○○
上列當事人間返還不當得利等事件，抗告人對於中華民國95年11
月8日臺灣臺北地方法院95年度訴字第9254 號所為裁定提起抗告
，本院裁定如下：
    主      文
原裁定廢棄。
    理      由
一、原裁定略以：抗告人未據納足裁判費，尚欠繳新臺幣（下同
    ）1790元，前於95年10月14日裁定命抗告人於收受裁定5 日
    內繳足，而抗告人自陳於95年10月25日收受該裁定，茲逾期
    仍未補正，則抗告人之起訴顯非合法，爰駁回抗告人之起訴
    及假執行聲請云云。
二、本件抗告意旨略以：伊之地址在紐西蘭，並未陳報任何臺灣
    地址，並未收到原審所命補費裁定。伊於95年10月31日訴狀
    中所謂「收到書面通知」，係指伊出國前具狀聲請選任本院
    法官，於10月25日收到本院之書面通知，非指原法院之補費
    裁定。伊於95年11月15日閱卷時知悉應補繳裁判費，業已補
    足，則原裁定應予廢棄等語。
三、按送達代收人經指定陳明後，其效力及於同地之各級法院，
    但該當事人或代理人別有陳明者，不在此限，民事訴訟法第
    134 條定有明文。又當事人雖經指定送達代收人後向法院陳
    明，依民事訴訟法第133條第1項規定，法院固應向該代收人
    為送達，但向該當事人為送達，既於該當事人並無不利，亦
    非法所不許，最高法院26年渝抗字第502 號判例意旨足供參
    照。再不能依民事訴訟法第136條、第137條之規定為送達者
    ，固得依同法第138 條之規定為寄存送達，惟應受送達人之
    住居所、事務所或營業所現已變更者，縱令其戶籍登記尚未
    遷移，仍不得於原處所為寄存送達，最高法院88年度台抗字
    第251號裁定為同一意旨可供參考。
四、經查：
  (一)原法院以抗告人欠繳裁判費1,790 元，於95年10月14日裁定
    命抗告人於5 日內補正，有原法院95年度訴字第9254號裁定
    可按（該卷宗第3頁）。
  (二)查抗告人於原審起訴時，起訴狀固記載：送達代收人徐維良
    住台北市○○○路○段112號9樓之2（板橋地方法院87年度訴
    字第1865號卷第2頁），則依民事訴訟法第134條規定，效力
    及於同地之各級法院。另抗告人之戶籍雖設於台北市○○路
    ○段198之2號3樓，固有戶籍資料（台北地方法院92年度簡字
    第22號卷第15頁）及法務部戶役政連絡作業系統（本院卷第
    68頁）在卷，惟查抗告人於92年1月31 日出境後，無再入境
    紀錄，有本院查得之入出境資訊連結作業資料可稽（本院卷
    第69頁）；又其之前於92年9月30日具狀陳報之地址為：575
    La Mirada Ave, San Marino, CA9110 8, USA（台北地方法
    院92年度簡上字第632號卷(一)第8頁），其後再於94年6月20
    日具狀陳報變更地址為：PO BOX 90650 Auckland Mailing
    Centre, 167 Victoria Street, Auckland, New Zealand（
    台北地方法院92年度簡上字第632號卷(二)第26 頁）；其實際
    上確未居住上開台北市○○路○段198之2號3樓之址，亦經本
    院向警察機關查詢據覆：於95年10月12日作例行查訪時，依
    鄰居表示抗告人並未居住該址，該址房屋現由承租人劉林德
    居住明確，亦有公務電話查詢紀錄表足憑（本院卷第67頁）
    。
  (三)原法院雖將上開95年10月14日補正裁定送達予送達代收人徐
    維良，惟未據收受而遭退回，有送達證書在卷（台北地方法
    院95年度訴字第9524號卷第12頁）。又抗告人現未於台北市
    ○○路○段198之2號3樓戶籍址，已如前述，則原法院將該補
    正裁定以寄存送達之方式送達至該址，顯非合法。至於抗告
    人於95年10月31日於訴狀中所陳：「原告（抗告人）在國外
    ，出國前曾具狀聲請選任高院法官，本週（約10月25日）收
    到書面通知，對造已同意裁定」等語（台北地方法院95年度
    訴第9524號卷第17頁），尚難據以認定抗告人業已收受原法
    院補費之裁定，是原法院以：抗告人自陳在95年10月25日收
    受補費裁定云云，容有誤解。再觀原法院卷內所有送達證書
    ，可知：原法院並未將補費之裁定，按抗告人於裁定前在94
    年6 月20日陳報之國外地址予以送達，則原法院率以：抗告
    人95年10月31日具狀自陳收受補費之裁定，未據補正為由，
    而於95年11月8 日裁定駁回抗告人之起訴及假執行之聲請，
    尚有未洽。抗告意旨指摘原裁定不當，為有理由，爰將原裁
    定予以廢棄，發回原法院另為妥適之處理。
五、末查原法院於95年11月8 日裁定中，所列之當事人僅抗告人
    及相對人，則抗告人亦僅得在該裁定範圍內提起抗告。是抗
    告人於抗告狀上所列相對人以外之其他當事人，是否係追加
    訴訟之意，案經發回應一併注意及之，併此敘明。
六、據上論斷：本件抗告為有理由，依民事訴訟法第492 條，裁
    定如主文。
中    華    民    國    95    年    11    月    30    日
                  民事第一庭
                      審判長法  官  張耀彩
                            法  官  盧彥如
                            法  官  林金吾
正本係照原本作成。
本裁定除以適用法規顯有錯誤為理由，並經本院許可外，不得再
抗告。如提起再抗告，應於收受後10日內委任律師為訴訟代理人
向本院提出再抗告狀。並繳納再抗告費新台幣１千元。
中    華    民    國    95    年    11    月    30    日
                            書記官  張淑芳


司法院資訊處製作；財團法人民間司法改革基金會備份。
